臺灣臺中地方法院刑事判決　94年度易字第965號
公　訴　人　臺灣臺中地方法院檢察署檢察官
被　　　告　丙○○○
選任辯護人　蔡瑞煙　　律師
上列被告因贓物等案件，經檢察官提起公訴（94年度偵字第6448
號），本院判決如下：
    主    文
丙○○○無罪。
    理    由
一、公訴意旨略以：同案被告即證人乙○○（下以證人乙○○稱
    之）於民國九十四年四月三日中午十二時許，在臺中市○區
    ○○路與十甲北街之某建築工地內，徒手竊得證人甲○○所
    有之電鋸一台得逞後，隨即以機車將該電鋸載往臺中市建國
    市場附近之南京四街一號被告丙○○○經營之五金行，在被
    告丙○○○認識該電鋸可疑為來路不明，為他人因財產犯罪
    所取得之贓物情形下，由被告丙○○○以新台幣（下同）八
    百元之低價向證人乙○○購入，嗣後出售予不詳之人，因認
    被告丙○○○涉犯刑法第三百四十九條第二項故買贓物罪嫌
    。
二、按犯罪事實應依證據認定之，無證據不得認定犯罪事實；又
    不能證明被告犯罪者，應諭知無罪之判決，刑事訴訟法第一
    百五十四條第二項、第三百零一條第一項分別定有明文；且
    認定不利於被告之事實，須依積極證據，苟積極證據不足為
    不利於被告事實之認定時，即應為有利於被告之認定，更不
    必有何有利之證據，亦有最高法院三十年上字第八一六號判
    例可資參照；並認定犯罪事實所憑之證據，雖不以直接證據
    為限，間接證據亦包括在內；然而無論直接或間接證據，其
    為訴訟上之證明，須於通常一般之人均不致有所懷疑，而得
    確信其為真實之程度者，始得據為有罪之認定，倘其證明尚
    未達到此一程度，而有合理之懷疑存在時，基於無罪推定之
    原則，即應為無罪之判決（最高法院七十六年臺上字第四九
    八六號判例參照）。本件公訴人認被告丙○○○涉犯刑法第
    三百四十九條第二項故買贓物罪嫌，無非以證人甲○○於警
    詢時指述其有於九十四年四月三日，在臺中市○○路與十甲
    北街工地被竊電鋸之事實；及證人乙○○分別在警詢、檢察
    官訊問及本院審理時均陳述其所竊取之電鋸係持往以八百元
    之代價出賣予被告丙○○○者等資為論據。訊據被告丙○○○則否認有何贓物犯行，並辨稱：伊不認識證人乙○○，亦
    未向其購買本案之電鋸；其所開設之五金行「興旺五金行」
    是設在臺中市○○路九十號，為警查獲之地點即臺中市○○○街一號是永發機車行，而其所開之五金行離該機車行不遠
    ，自不可能於該處設攤等語。經查：
  (一)證人甲○○於警詢及本院審理時固均陳述有被竊電鋸及彎鋸
    各一台之事實，然查證人甲○○此部分之證述，僅足證明其
    有被竊電鋸一台之事實，即此供述證據固可供證人乙○○自
    白竊取證人甲○○所有電鋸一台事實之佐證，以證證人乙○○竊盜之事實，及該電鋸一台經證人乙○○竊取後，已為贓
    物等事實。惟查該電鋸於遭證人乙○○竊取後，究為如何之
    處分，留供己用或出賣換取金錢花用，如係出賣則究售予何
    人，並非證人甲○○所親身見聞、經歷之事，是除該電鋸是
    否已成贓物以外之事實，自無從以證人甲○○所為之證述，
    而為不利於被告丙○○○事實之認定。
  (二)證人乙○○固於偵、審時關於其竊取證人甲○○所有之電鋸
    後持往臺中市建國市○○○○路與南京一街某攤販處，以八
    百元之代價出賣予被告丙○○○之基本事實，均為一致之供
    、證述，有證人乙○○之警、偵、審筆錄附卷可查。然查本
    案證人乙○○於九十四年四月六日為警查獲後，於同日下午
    二時許製作完畢第一份警詢筆錄後，即帶同員警前往臺中市
    ○○○街一號旁查獲被告丙○○○，惟並未扣得證人乙○○
    所出售之該贓物電鋸一台。考其證人乙○○供述竊取電鋸及
    出賣予被告丙○○○之時間僅約三日；果被告丙○○○確有
    買受該電鋸，當無從預料證人乙○○會於短短三日之內即為
    警查獲並帶同員警前往調查，而被告丙○○○復係以開設五
    金行為業，店內五金用品充斥，則在此短短三日之期間，是
    否已經處理贓物完畢，尚非無虞。而本案既未扣得該證人乙○○所竊取之電鋸一台，則是否得僅依證人乙○○在偵、審
    時唯一之證述，即遽認被告丙○○○確有贓物犯行，誠有疑
    慮。
  (三)且查證人乙○○於警詢時供述「我將該電鋸台賣給臺中市○○○路與南京四街一處攤販女子，得款八百元。」、「我曾
    聽朋友說該處都有人在收購中古物品，所以我拿著該偷來的
    電鋸台至該處詢問，問了很多人，就問到丙○○○要收購該
    電鋸台，所以我就賣給她。」、「我沒說，她也沒問（按指
    該電鋸是否為贓物）。」於檢察官訊問時證述「我當天偷到
    後就將該電鋸台拿到建國路建國市場內，賣給丙○○○，以
    八百元賣給丙○○○。」、「我為警查獲當天帶著警察到我
    出賣電鋸台給丙○○○的地點，查到丙○○○的。」嗣於本
    院審理時復證述：「是九十四年四月六日下午去做指認，指
    認完就做筆錄。到現場去有當場遇到被告丙○○○，她當時
    人在旁邊的機車行，該機車行與被告丙○○○的攤販緊鄰；
    因被告丙○○○不高，伊就是認得。其是把電鋸拿到菜攤那
    邊賣，當時被告丙○○○從攤位經過，在路邊的菜攤前接洽
    。是朋友介紹一個叫二齒的，我去那裡，被告丙○○○說她
    是二齒的太太。去的時候，到一個檳榔攤，人家告訴我是被
    告丙○○○在買，是在臺中市○○○路跟南京四街賣給被告
    的；買賣的過程是我問人家二齒是否有在這邊，後來被告丙○○○走過來，我問她二齒嗎，她說她是二齒的太太，我問
    她這個有在收嗎？她看看說八百元，就拿錢給我，就在路邊
    的菜攤裡面拿錢給我，我就離開了。找到被告的過程是警察
    將車子開進去，我看到機車行裡面有一群人，警察問我，買
    的人有沒有在裡面。我說有。其自白本件犯行是警察叫其做
    一些業績給警員等語。」分有證人乙○○警、偵、審筆錄在
    卷可查。依證人乙○○前揭證述之過程，可知其描述本案其
    所竊取電鋸出賣之過程為，其得知在臺中市建國市場附近，
    可能有人在收購中古電鋸，遂於竊取之後，持往臺中市建國
    市場附近，到處尋問有無收購者，並於臺中市○○○街一號
    旁，適問到被告丙○○○，並於該處旁邊某一菜攤前將所竊
    取之電鋸以八百元之代價出賣予被告丙○○○。然查臺中市
    建國市場附近，五金行充斥，新舊買賣均有，此為眾所週知
    之事實，證人乙○○於竊得該電鋸後，如欲持往該處販賣，
    實應持至五金行尋問，始符常理，寧有手持贓物沿街尋問叫
    賣之事；且縱被告丙○○○要向證人乙○○買受本案電鋸，
    其所開設之五金行僅在咫尺之遙，自可要求證人乙○○一同
    回到所設之五金行為買賣行為，怎會在街上即為買賣，豈非
    更啟人疑竇。且證人乙○○於警詢時供述，其係帶同警員前
    往臺中市○○○街一號前之攤販，當場指認查獲被告丙○○○者，然查被告丙○○○並未在該處設攤，其為警查獲時是
    在臺中市○○○街一號永發機車行內，此據被告丙○○○、
    證人乙○○於本院審理時供、證述明確，顯見其於警詢時所
    供在該處攤販查獲被告丙○○○之詞，應與事實不符。又被
    告丙○○○自己亦於臺中市○○路九十號開設興旺五金行，
    且與南京四街一號永發機車行相距不遠，僅隔約二、三間房
    子的距離，業據被告丙○○○於本院審理時供述明確，且有
    照片三紙、名片一張、免用統一發票收據一紙附卷可查，是
    其於經營商業之空檔，前往隔鄰處聊天，乃屬可以想像之事
    實，此適足以說明為何被告丙○○○為警查獲時，係在永發
    機車行內。甚者，證人乙○○於本院交互詰問時，竟脫口而
    出表示「是警察叫我做一些業績給他」之語，則是否因承辦
    員警出於績效壓力之要求，始致證人乙○○配合而指認其所
    竊取之電鋸是賣予被告丙○○○之詞，亦不無可疑。
  (四)綜上所述，本件檢察官僅提出證人乙○○唯一之證述，用以
    證明被告丙○○○有向證人乙○○故買贓物之事實，其在犯
    罪上之證明，尚難認已盡提出證據及說服之實質舉證責任，
    且證人乙○○之陳述尚有如前所述瑕疵可指，且經本院就卷
    內訴訟資料審酌，復無法獲得有罪之心證，參諸前揭說明，
    基於無罪推定之原則，即應為無罪判決之諭知。
據上論斷，應依刑事訴訟法第三百零一條第一項，判決如主文。
中　　華　　民　　國　　94　　年　　8 　　月　　19　　日
                  刑事第十一庭  審判長法　官  林源森
                                      法　官　王世華
                                      法　官　莊嘉蕙
以上正本證明與原本無異
如不服本判決，應於收受本判決後十日內向本院提出上訴書狀，
其未敘述上訴理由者，並得於提起上訴後十日內向本院補提理由
書狀（均須按他造當事人之人數附繕本）
                    書記官「切勿逕送上級法院」
                                      書記官　何淑鈴
中　　華　　民　　國　　94　　年　　8 　　月　　19　　日
